【裁判字號】    94,易,409
【裁判日期】    950816
【裁判案由】    侵占
【裁判全文】
臺灣宜蘭地方法院刑事判決               94年度易字第409號
公  訴  人  臺灣宜蘭地方法院檢察署檢察官
被      告  甲○○
上列被告因侵占案件，經檢察官提起公訴（94年度偵字第223號
），本院判決如下：
    主  文
甲○○無罪。
    理  由
一、公訴意旨略以：被告甲○○於民國九十三年八月間受僱於被
    害人乙○○，在宜蘭縣蘇澳鎮○○路○段一八四號金金電子
    遊藝場內擔任早班（上午八點至下午四時）時段開分員，為
    從事業務之人，詎竟意圖不法所有並基於概括之犯意，自不
    詳時間起，趁該遊藝場內之顧客中獎之際，浮報顧客中獎之
    分數，待下次再有顧客前往開分時，伺機將上述浮報之分數
    售予顧客，並連續將上述因從事開分業務所持有之金額侵吞
    入已，迄九十三年十月十六日止，共侵占約新台幣（下同 ）
    三十萬元，嗣因被害人乙○○查得上述電子遊藝場資金出入
    之情形有異，始報警查知上情。因認被告涉有刑法第三百三
    十六條第二項之業務侵占罪嫌。
二、按犯罪事實應依證據認定之，無證據不得認定犯罪事實。不
    能證明被告犯罪者，應諭知無罪之判決，刑事訴訟法第一百
    五十四條第二項、第三百零一條第一項前段分別定有明文。
    又認定不利於被告之事實，須依積極證據，苟積極證據不足
    為不利於被告事實之認定時，即應為有利於被告之認定，更
    不必有何有利之證據（最高法院三十年上字第八一六號判例
    參照）。而所謂認定犯罪事實之證據，係指足以認定被告確
    有犯罪行為之積極證據而言，其為訴訟上之證明，須於通常
    一般之人均不致有所懷疑，而得確信其為真實之程度者，始
    得據為有罪之認定，如未能發現相當之證據，或證據不足以
    證明，自不能以推測或擬制之方法，以為裁判之基礎。（最
    高法院二十九年上字第三一０五號、四十年台上字第八六號
    、七十六年台上四九八六號判例參照）。
三、訊據被告堅決否認有上揭業務侵占犯行，辯稱：伊在金金電
    子遊藝場擔任早班開分員均依規定開分收錢，並沒有浮報顧
    客中獎的分數，九十三年十月十六日上午十一時三十分許，
    伊在上開遊藝場二樓辦公室內遭被害人乙○○先持警棍毆打
    ，再脅迫簽立總額三十萬元之本票二紙、切結書一張，並不
    得以伊遭脅迫所簽立之上開本票及切結書推論伊有侵占三十
    萬元等語在卷。
四、經查，證人丙○○於警詢、偵查中固證稱伊在遊藝場係擔任
    晚班（晚上十二時至隔日上午八時）之開分員，被告則係早
    班（上午八時至下午四時）之開分員，自九十三年九月初起
    ，被告趁與伊交接班之機會，要伊將應開給遊藝場顧客之贈
    分券灌水多開大於顧客實際應得之贈分，再將多餘之分數據
    為己有，並待下次其他顧客開機台時以為折抵，被告每日因
    此可侵占大約五千元，伊分文未得，而被告有時亦會竄改伊
    表格帳目等語；於本院審理時則證稱伊係將多開之贈分券送
    給被告等語，就多開之贈分部分，證人丙○○究係據為己有
    ，抑或送給被告，前後已有不一，且證人丙○○與被告僅係
    單純相處一個多月之交接班同事，證人丙○○在無任何利益
    之下，實無將所多開之贈分券贈與被告之理。又證人丙○○
    於本院審理時復證稱伊與被告交接班時，伊係將記載遊藝場
    機台開分、贈分紀錄之表格及所收取之金錢放在二樓辦公室
    抽屜，並沒有交給被告，伊並不清楚被告有無更改伊表格帳
    目等語在卷，則依證人丙○○上開證稱與被告交接班並未交
    付表格，亦不清楚被告究有無更改交接之表格帳目，自難據
    證人丙○○前後不一，且不明確之證詞為被告不利之認定。
    而被害人乙○○自警詢起迄本院審理時均僅以被告所簽發之
    上揭本票及切結書而指訴被告侵占遊藝場三十萬元，然查，
    被告於簽發本票及切結書當日即九十三年十月十六日確受有
    左手肘淺撕裂傷皮下瘀血（9x2公分）、左小腿外側皮下瘀
    青（6x2公分）、左大腿皮下瘀青二處（5x4公分、3x1公分
    ）之傷害，有宜蘭醫院驗傷診斷書、病歷表及照片在卷可稽
    ，並隨即於同日晚間八時許，向宜蘭縣警察局蘇澳分局報案
    指訴被害人乙○○傷害及妨害自由罪嫌，有報案三聯單一紙
    在卷足憑，嗣雖據檢察官以無積極證據證明而為不起訴處分
    確定，惟被告與被害人乙○○確有因簽發本票與切結書起爭
    執，已足認定，而稽之本票與切結書內容，並無法據以認定
    被告如何侵占遊藝場之贈分券或金錢，以及確實數額，自無
    從以本票及切結書推認被告業務侵占犯行亦明。至證人盧藍
    茵證詞僅能證明被告自辦公室下樓所穿著之衣著，以及從外
    觀上看出被告有無受傷乙節；警員林忠信證詞僅能證明放在
    遊藝場二樓辦公室之警棍久未使用乙節，均無法據以證明被
    告侵占犯行，亦屬明確。此外，本件復查無其他積極據足以
    證明被告有公訴人所指之犯行，揆諸前揭規定，被告犯罪不
    能證明，依法應諭知無罪之判決。
據上論斷，應依刑事訴訟法第三百零一條第一項，判決如主文。
本案經檢察官賴慶祥到庭執行職務
中    華    民    國    95    年    8    月    16    日
                  刑事第三庭  審判長法  官  黃永勝
                                    法  官  陳嘉年
                                    法  官  林楨森
以上正本證明與原本無異。
如不服本判決，應於判決送達後10日內向本院提出上訴狀（應附
繕本）。告訴人或被害人如對於本判決不服者，應具備理由請求
檢察官上訴，其上訴期間之計算係以檢察官收受判決正本之日期
為準。
                                    書記官  林慶生
中    華    民    國    95    年    8     月    16    日


司法院資訊處製作；財團法人民間司法改革基金會備份。
